臺灣屏東地方法院行政訴訟判決　　　　　 110年度簡字第12號
原　　　告　空軍第六混合聯隊


代　表　人　魯非凡　
訴訟代理人　邱博熙　
　　　　　　曾智勇　
被　　　告　林怡萍　
　　　　　　張捷　　
上列當事人間志願士兵不適服現役賠償辦法事件，原告提起行政
訴訟，本院於民國110 年9 月17 日言詞辯論終結，判決如下：
    主  文
被告應連帶給付原告新臺幣57,870元及自民國110 年8 月20日起
至清償日止，按週年利率百分之5 計算之利息。
訴訟費用由被告連帶負擔。
    事實及理由
壹、程序事項：
一、按訴狀送達後，原告不得將原訴變更或追加他訴，但經被告
    同意或行政法院認為適當者，不在此限；有下列情形之一者
    ，訴之變更或追加，應予准許：二、訴訟標的之請求雖有變
    更，但其請求之基礎不變。行政訴訟法第111 條第1 項、第
    3 項第2 款分別定有明文。查本件原告起訴時原聲明：被告
    應給付原告新臺幣（下同）57,870元整，及自起訴狀繕本送
    達翌日起至清償日止，按週年利率百分之5 計算之計息；嗣
    於本院民國110 年9 月17日言詞辯論中，當庭變更訴之聲明
    為：被告應「連帶」給付原告新臺幣57,870元，及自起訴狀
    繕本送達翌日起至清償日止，按週年利率百分之5 計算之利
    息。本院審酌此雖屬變更、擴張訴之聲明，惟請求之基礎事
    實未變，且核無不適當之處，揆諸上開規定，本件訴之變更
    、擴張，應予准許，合先敘明。
二、本件被告經合法通知，無正當理由，均未於言詞辯論期日到
    場，核無行政訴訟法第236 條、第218 條準用民事訴訟法第
    386 條各款所列情形，併準用民事訴訟法第385 條第1 項前
    段規定，爰依原告聲請，由其一造辯論而為判決。
貳、實體事項：
一、原告主張：被告林怡萍於108 年1 月9 日經核定轉服志願役
    並服役於原告所屬單位，嗣因個人因素申請不適服現役，經
    國防部空軍司令部核定被告林怡萍「不適服志願士兵」，自
    109 年11月16日零時生效。依「志願士兵不適服賠償辦法」
    第5 條之1 第2 項規定，被告林怡萍應依尚未服滿現役最少
    年限之比例，賠償自核定起役之日起所受領之志願士兵3 個
    月待遇（本俸及加給）。查被告林怡萍應服志願役月數為48
    個月，尚有26個月未服滿，自應按其尚未受滿現役最少年限
    之比例，賠償自核定起役之日起所受領之志願士兵3 個月待
    遇（本俸、加給）計算之賠償金新臺幣（下同）57,870元。
    經原告寄發存證信函催繳後，均未獲置理，則被告林怡萍自
    應給付原告如訴之聲明所示金額及自起訴狀繕本送達翌日至
    清償日止，按週年利率5 ％計算之利息，並負擔訴訟費用。
    又被告張捷為被告林怡萍上開債務之連帶保證人，兩造並約
    定如有分期賠償協議書所載期限利益喪失條款之情事，應就
    全部未付款額負一次清償之責。詎渠2 人簽立上開協議書後
    ，自109 年12月16日起即未依約履行，迭經催討仍無效果，
    依上開協議書渠2 人業已喪失期限利益，視同債務全部到期
    ，被告張捷自應同負上開金額之賠償責任等語。並聲明：如
    主文第1 項所示。
二、被告經合法通知，無正當理由，未於言詞辯論期日到場辯論
    ，亦未提出書狀作任何聲明或答辯。
三、本院之判斷：
  ㈠按人民與中央或地方機關間，因公法上原因發生財產上之給
    付，得提起給付訴訟，行政訴訟法第8 條第1 項定有明文。
    又按志願士兵年度考績丙上以下、因個人因素一次受記大過
    二次以上或於核定起役之日起3 個月期滿後，經評審不適服
    志願士兵者，由國防部或各司令部於3 個月內，依下列規定
    辦理：一、未服滿現役最少年限，且尚未完成兵役義務者，
    依兵役法第16條第1 項第1 款所定役期，直接轉服常備兵現
    役，期滿辦理退伍。二、未服滿現役最少年限，且已完成兵
    役義務或無兵役義務者，辦理解除召集或退伍。三、已服滿
    現役最少年限者，辦理解除召集或退伍。前項不適服志願士
    兵人員，未服滿志願士兵現役最少年限者，應予賠償；其賠
    償範圍、數額、程序、分期賠償、免予賠償條件及其他相關
    事項之辦法，由國防部定之，102 年1 月2 日修正之志願士
    兵服役條例第5 之1 條第1 、2 項定有明文。另按有下列各
    款情形之一，經評審不適服志願士兵，且未服滿志願士兵現
    役最少年限者，應予賠償：一、因年度考績丙上以下。二、
    因個人因素1 次受記大過2 次以上處分。三、於核定起役之
    日起3 個月期滿後，因其他個人因素申請不適服現役；有前
    條第一項各款情形之一者，本人或其法定代理人、保證人（
    以下合稱賠償義務人），應依尚未服滿現役最少年限之比例
    ，賠償自核定起役之日起所受領之志願士兵3 個月待遇（本
    俸、加給）。未服滿現役最少年限之比例計算，以月為採計
    單位，未滿1 個月者不計，志願士兵不適服現役賠償辦法第
    2 條第1 項、第3 條分別定有明文。又該辦法係國防部依志
    願士兵服役條例第5 條之1 第2 項規定訂定並報請行政院核
    定，本院自得予以適用。
  ㈡經查，原告主張之上開事實，業據原告提出國防部空軍司令
    部109 年11月4 日國空人管字第10900571241 號令檢附空軍
    司令部核定不適服志願士兵辦理退伍人員名冊、志願士兵不
    適服賠償志願書、賠償保證書、空軍第六混合聯隊志願士兵
    未服滿法定役期退伍人員分期賠償協議書( 下稱分期賠償協
    議書) 、歲入預算收繳憑單、屏東市○○路00000 00 0
    0 00000000號存證信函等附卷為證（見本院卷第15至16頁
    、第18至23頁），上開證據內容互核相符。而被告2 人經合
    法通知，既未到庭，復未提出書狀作何聲明或陳述以供本院
    審酌，是依本院調查之結果，堪認原告上開主張為真。再經
    以被告2 人所簽立之分期賠償協議書所載，被告林怡萍本應
    於109 年12月16日前清償分期賠償之首期款項2,670 元，迄
    今未為清償，業已喪失期限利益，其債務計57,870元視為全
    部到期，另被告張捷應付保證人連帶給付之責等情，經核與
    原告主張之本案金額，尚無扞格處，從而原告基於前揭志願
    士兵不適服賠償辦法第2 條第1 項第3 款、第3 條規定及分
    期賠償協議書約定，請求被告2 人連帶給付57,870元，自屬
    有據。
四、綜上所述，原告訴請被告2 人應連帶給付57,870元，及自11
    0 年8 月20日起( 即起訴狀繕本送達翌日，本院卷第54頁)
    至清償日止，按週年利率5 ％計算之利息，為有理由，應予
    准許。
據上論結，本件原告之訴為有理由，依行政訴訟法第98條第1 項
前段，第236 條、第218 條準用民事訴訟法第385 條第1 項前段
，判決如主文。
中    華    民    國    110   年    9     月    24    日
                  行政訴訟庭  法  官  曾士哲
以上為正本，係照原本作成。
如不服本判定，應於判決送達後20日內，向本院提出上訴狀並表
明上訴理由（原判決所違背之法令及其具體內容或依訴訟資料可
認為原判決有違背法令之具體事實），其未載明上訴理由者，應
於提出上訴後20日內向本院補提理由書（上訴狀及上訴理由書均
須按他造人數附繕本，如未按期補提上訴理由書，則逕予駁回上
訴），並應繳納上訴裁判費新臺幣750元。
　
中    華    民    國   110    年    9     月    24    日
                              書記官  沈詩雅